【裁判字號】    99,台上,1816
【裁判日期】    990325
【裁判案由】    強盜
【裁判全文】
最高法院刑事判決            九十九年度台上字第一八一六號
上  訴  人  甲○○
選任辯護人  石娟娟律師
上列上訴人因強盜案件，不服台灣高等法院台中分院中華民國九
十八年十二月三十一日第二審判決（九十八年度上訴字第二０三
八號，起訴案號：台灣台中地方法院檢察署九十七年度偵字第二
四三二九號），提起上訴，本院判決如下：
    主  文
上訴駁回。
    理  由
按刑事訴訟法第三百七十七條規定，上訴於第三審法院，非以判
決違背法令為理由，不得為之。是提起第三審上訴，應以原判決
違背法令為理由，係屬法定要件。如果上訴理由書狀並未依據卷
內訴訟資料，具體指摘原判決不適用何種法則或如何適用不當，
或所指摘原判決違法情事，顯與法律規定得為第三審上訴理由之
違法情形，不相適合時，均應認其上訴為違背法律上之程式，予
以駁回。本件原審經審理結果，認為上訴人甲○○加重強盜罪之
犯行，罪證明確，因而撤銷第一審關於該部分諭知上訴人無罪之
判決，改判論處上訴人犯強盜罪而有刑法第三百二十一條第一項
第一、三、四款之情形（累犯）罪刑，已詳敘其調查、取捨證據
之結果及憑以認定犯罪事實之心證理由。並就上訴人否認之供詞
及其所辯各語認非可採，予以論述。就形式上觀察，原判決要無
採證認事違背經驗法則、論理法則或理由不備等違背法令之情形
。原判決於理由內以本件加重強盜之主謀及現場主導者係已判決
確定之江進宗，上訴人係聽從江某之指使在場搬石頭，並未主動
與被害人蔣穎武有何接觸，或積極搜尋財物，乃認要不能以上訴
人事先不知江進宗係要行搶，或不認識其他共同正犯，或對其細
節不是很清楚，即認渠並未參與本件強盜案，此係針對上訴人於
第一審法院為羈押訊問時，坦承案發當天（民國九十七年九月二
十三日）十八時十分許，有與江進宗、王佳鈴（通緝中）及綽號
「阿山」之男子至蔣穎武住處行搶，但辯稱伊不認識綽號「阿山
」者，事先不知江進宗係要行搶，以為是要偷竊之語，而為論敘
說明，此與其事實欄認定上訴人與上開共同正犯有強盜之犯意聯
絡，尚無矛盾可言。且依原判決認定之事實，上訴人與江進宗、
綽號「阿山」者及王佳鈴係基於意圖為自己不法所有犯意聯絡，
於上開時、地，由江某持金屬材質，可供為兇器使用之玩具手槍
強押蔣穎武，至使其不能抗拒，而由上訴人與綽號「阿山」者將
蔣穎武所管領之雞血石、松花石、老水晶瑪瑙、鐘乳石、豬肉石
各一顆及老玉五顆等藝品，搬運至渠等之自小客車內（由王佳鈴
駕駛在屋外接應）等情，理由內並就上訴人確有參與本件加重強
盜犯行之實行，亦已綜合卷證資料，說明其憑據甚詳，因上訴人
既參與該加重強盜罪之構成要件事實，則渠事先如何與其餘共同
正犯江進宗等人為犯罪謀議，以及案發當天渠等如何相約見面、
其見面地點為何等細節，要與上訴人本件犯罪成否之認定無涉，
原判決對此縱未特加說明，要無理由不備之違法。又蔣穎武於第
一審審理時到庭結證雖稱案發當天駕駛該8883－FX號自小客車之
女子在車內曾說「老公，要不要關門？」，江進宗在過了幾秒鐘
後，有以台語答稱「不用關了」，然渠亦稱當時該女子並未回頭
，故伊不知其係對何人所說等語，是尚不足以因此遽認江進宗所
指案發時負責駕車接應之女子應係江某之女友林琇純，尤不能因
之即將江進宗所為不利上訴人供證之真實性，概予否認，自不足
以認此係對上訴人有利之證據，則原判決對之未特加說明，亦不
能指原判決為違法。又蔣穎武於警詢、偵查中已一再當（場）庭
指認上訴人確有參與本件強盜犯行無誤，渠嗣於第一審審理，法
官請其當庭指認上訴人時，並供稱參與強盜之共同正犯，其中渠
所指「瘦瘦之人」，與上訴人的樣子一般，身高亦差不多等語，
則迨至原審審理時，既已非犯罪嫌疑人之初次指認，自無再命為
「列隊指認」必要，原審未再傳訊蔣穎武，使到庭就上訴人為列
隊指認，尚難認其證據調查職責未盡。而原審依憑卷證，既認已
足認定上訴人確有參與本件加重強盜犯行明確，其未再囑託專業
機關對上訴人作測謊鑑定，為無益之調查，亦不能指有應於審判
期日調查之證據未予調查之違失。是上訴意旨以上情指摘原判決
違背法令，核與法律規定得為第三審上訴理由之違法情形，不相
適合。而其餘上訴意旨，則係就屬原審採證認事職權之行使及原
判決已說明事項，徒憑己見，任意指摘，或仍為單純事實之爭執
，均不能認係適法之第三審上訴理由。依上開說明，本件上訴違
背法律上之程式，應予駁回。
據上論結，應依刑事訴訟法第三百九十五條前段，判決如主文。
中    華    民    國  九十九  年    三    月  二十五  日
                      最高法院刑事第十二庭
                          審判長法官  黃  一  鑫
                                法官  張  春  福
                                法官  林  勤  純
                                法官  李  錦  樑
                                法官  陳  國  文
本件正本證明與原本無異
                                      書  記  官
中    華    民    國  九十九  年    四    月    一    日
                                                      K

司法院資訊處製作；財團法人民間司法改革基金會備份。
